【裁判字號】    90,台抗,574
【裁判日期】    901220
【裁判案由】    偽造文書聲請再審
【裁判全文】
最高法院刑事裁定                                  九十年度台抗字第五七四號
    抗  告  人  甲○○
右抗告人因偽造文書案件，不服台灣高等法院高雄分院中華民國九十年九月十九日駁
回再審之聲請之裁定（九十年度聲再字第一五八號），提起抗告，本院裁定如左：
    主  文
原裁定撤銷，應由台灣高等法院高雄分院更為裁定。
    理  由
本件原確定判決（原審法院七十九年度上訴字第八三四號刑事判決），認定抗告人即
受判決人甲○○係高雄市政府工務局建管科科員，負責建築物完竣查驗工作，為依據
法令從事公務之人員。於民國七十六年四月間承辦坐落高雄市○○區○○段三四一地
號土地上之觀海大樓使用執照核發審驗工作時，明知該建築物之第五樓頂版未經勘驗
合格。竟於同月（即七十六年四月）三十日，在其職務上所掌之使用執照審查表上，
關於「工程每階段是否勘驗合格」項目之審查結果欄上，註明「是」字，為不實之登
載。並在高雄市政府工務局建管科，將之呈報上級，據以核准發給高雄市政府工務局
七十六高市工建築使字第一四六一號使用執照，影響該局對建築物使用執照核發之正
確性，足以生損害於公眾等情。因而撤銷第一審判決，改判論處抗告人行使公務員明
知不實之事項，而登載於職務上所掌之公文書，足以生損害於公眾罪刑。嗣上訴本院
，因其上訴不合法，經本院於八十年七月四日以八十年度台上字第二九○四號判決，
從程序上駁回而告確定。抗告人對此具狀向原審聲請再審。其聲請意旨略以，因發現
確實之新證據，依刑事訴訟法第四百二十條第一項第六款足認受有罪判決之人應受無
罪、免訴、免刑或輕於原判決所認罪名者，依法得為受判決人之利益，聲請再審。因
此提出（一）高雄市政府工務局建築安全管理及取締違規（章）作業注意事項影本一
件。（二）工務局七十四年四月三十日七四高市工務建字第一一二八五號函影本一件
。（三）建築工程勘驗報告書影本一件等新證據，聲請再審。原審則以，查刑事訴訟
法第四百二十條第一項第六款所謂確實之新證據，係指就新證據之本身形式上觀察，
毋須經調查程序，顯然可認為足以動搖原確定之判決者而言。本件抗告人所主張之上
揭證據，非經相當調查不能證明其真偽，殊與確實之意義不符，自難認為有再審之理
由。且上述「（三）建築工程勘驗報告書影本一件」。抗告人前於本院八十年度聲再
字第七號亦曾提出為再審之聲請，又所謂「五樓頂板完工時毋庸經高雄市政府勘驗」
，亦於本院八十年度聲再字第一一五號聲請再審時提出，茲更提出聲請，亦有違刑事
訴訟法第四百三十四條第二項之規定等事由，裁定駁回本件再審之聲請。雖非無見。
惟查，抗告人於原審提出高雄市政府工務局七十四年四月三十日（七四）高市工務局
建字第一一二八五號函為證。該函記載略以，為辦理建築工程施工中勘驗，建築工程
必須勘驗部分，經監造人會同承造廠商主任技師、或專業技師勘驗合格後，於報局備
查之次日即可繼續施工，本局得隨時勘驗之。監造人勘驗合格後，應於建築工程勘驗
報告表簽章；承造人應檢附該勘驗報告表乙式兩份及建造執照向該局申報，經准備查
後，該勘驗報告表乙份由承造人取回置於工地，以備檢查員隨時檢查等語。抗告人併
提出監造人王西村建築師及承造人中雄營造工程有限公司簽章，向高雄市政府工務局
申報「五樓頂板」完工之建築工程勘驗報告書一份為證。倘均無訛，抗告人縱在使用
執照表上「不實登載」該五樓頂版工程「是」經勘驗合格，但事實上監造人及承造人
已另依上述高雄市政府工務局函示報請備查，完成勘驗，則上述不實登載似不足生損
害。但核閱原審七十九年度上訴字第八四三號刑事確定判決所載，並未就前述工務局
函是否足為有利於抗告人一節予以審酌及說明。且依原審八十年度聲再字第一一五號
裁定內容，抗告人於該案並未提出該工務局函為新證據，該裁定對此亦未有何論述，
是該工務局函，似為事實審法院判決前未經發現而不及調查審酌；且此有利於抗告人
之證據，又似可認為足以動搖原確定判決。乃原裁定對此未深入審究、詳細說明，僅
泛詞「又所謂『五樓頂板完工時毋庸經高雄市政府勘驗』，亦於本院八十年度聲再字
第一一五號聲請再審時提出，茲更提出聲請，亦有違刑事訴訟法第四百三十四條第二
項之規定。」云云，以為交代，自嫌有理由不備之疏誤。抗告人抗告意旨，指摘原裁
定不當，非無理由。爰撤銷原裁定，發回由原審更為適法之裁定。
據上論結，應依刑事訴訟法第四百十三條，裁定如主文。
中      華      民      國     九十     年     十二     月     二十     日
                              最高法院刑事第七庭
                                  審判長法官  吳  雄  銘
                                        法官  池  啟  明
                                        法官  石  木  欽
                                        法官  郭  毓  洲
                                        法官  吳  三  龍
      右正本證明與原本無異
                                              書  記  官
中      華      民      國     九十     年     十二     月    二十四    日


司法院資訊處製作；財團法人民間司法改革基金會備份。
